臺灣高等法院臺南分院刑事判決　　　　　96年度上訴字第43號
上　訴　人
即　被　告　丙○○
選任辯護人　陳忠鎣律師
　　　　　　楊勝夫律師
上列上訴人因違反槍砲彈藥刀械管制條例等案件，不服臺灣嘉義
地方法院95年度訴字第555號中華民國95年11月30日第一審判決
（起訴案號：臺灣嘉義地方法院檢察署95年度偵字第896號、95
年度偵字第2552號），提起上訴，本院判決如下：
    主  文
上訴駁回。
    事  實
一、丙○○（被訴重利部分業經撤回上訴而確定）前因重利案件
    ，經臺灣嘉義地方法院於民國91年7月23日以該院90年度訴
    字第687號判處有期徒刑五月，如易科罰金以銀元三百元折
    算一日，嗣經本院以91年度上訴字第1014號駁回上訴確定，
    並於同年10月25日易科罰金執行完畢。
二、詎丙○○竟不知悔改，明知未經主管機關許可，不得持有具
    有殺傷力之制式槍枝及子彈，且知悉其亡父楊文河置放在嘉
    義縣水上鄉○○村○○街43號處所之制式槍枝及子彈，均屬
    違禁物不得持有，仍於92年6、7月其父死亡後之某日，非供
    意圖犯罪之用，將楊文河生前置放在上揭處所具有殺傷力之
    制式貝瑞塔手槍1支（槍枝管制編號0000000000號，係由美
    國BERETTA廠製92F型口徑9釐米制式半自動手槍，含彈匣1個
    ），及具有殺傷力之口徑9釐米制式子彈12顆（其中4顆後於
    鑑驗時因試射秏失）取出而持有之，並於同年8月間，將上
    揭槍、彈顆置於黑色小背包內，藏放至不知情之呂寶嘉與蔣
    桂芝（2人另由檢察官為不起訴處分）夫妻位於嘉義市西區
    湖內里湖子內609號住處之儲藏室內，而持續持有之。
三、丙○○復另行起意，明知未經主管機關許可，不得持有具有
    殺傷力之空氣槍，仍於93年6月間，在嘉義市○○路金財神
    大樓某販售玩具槍之商店內，購買仿步槍外型，以外接高壓
    鋼瓶內高壓氣體為發射動力之具殺傷力空氣長槍一支（槍枝
    管制編號0000000000號），及不具殺傷力之空氣手槍1支、
    大型CO2瓦斯鋼瓶1罐、小型CO2瓦斯鋼瓶5罐、8釐米鋼珠1罐
    ，並均將之藏放在其嘉義縣水上鄉○○村○○街43號之處所
    ，而持有之。
四、嗣經警於95年1月24日下午1時、3時10分許，分持臺灣嘉義
    地方法院核發之搜索票，在嘉義市西區湖內里湖子內609號
    查扣得如附表一編號1至編號3、附表一編號6、附表二編號4
    至編號8所示之物；在嘉義縣水上鄉○○村○○街43號查扣
    得如附表一編號4、附表一編號5、附表二編號1至編號3所示
    之物，而查悉上情。
五、案經嘉義縣警察局移送臺灣嘉義地方法院檢察署檢察官偵查
    起訴。
    理  由
甲、程序方面：
一、按刑事訴訟法第159條之4第1款規定，除顯有不可信之情況
    外，公務員職務上製作之紀錄文書、證明文書，得為證據。
    查內政部警政署刑事警察局95年4月13日刑鑑字第095001796
    9號槍彈鑑定書，係屬公務員職務上製作之證明文書，自有
    證據能力，合先說明。
二、又按被告以外之人於審判外之陳述，經當事人於審判程序同
    意作為證據，法院審酌該言詞陳述或書面陳述作成時之情況
    ，認為適當者，亦得為證據。當事人、代理人或辯護人於法
    院調查證據時，知有刑事訴訟法第159條第1項不得為證據情
    形，而未於言詞辯論終結前聲明異議，視為有前項之同意，
    刑事訴訟法第159條之5第1項亦定有明文。本件其餘被告以
    外之人之警詢、偵訊筆錄，及其他具傳聞性質之證據方法，
    公訴人、被告及其選任辯護人均同意列入證據方法，且迄言
    詞辯論終結前亦未聲明異議，本院審酌前開證據資料作成時
    之情況，核無違法取證或其他瑕疵，且為證明本件犯罪事實
    所必要之重要關係事項，認為以之作為證據為適當，自得採
    為本案認定事實之證據，亦併敘明。
乙、實體方面：
一、上開未經許可持有槍、彈部分之事實，業據被告丙○○於警
    詢（見警卷第2至3頁）、偵查中（見95年度偵字第896號偵
    卷第22至23頁）及原審審理時（見原審卷第88頁至第89頁）
    均坦認不諱，並有制式貝瑞塔手槍1枝（含彈匣1個），口徑
    9釐米制式子彈12顆（其中4顆後於鑑驗時因試射秏失）、空
    氣長槍1支、空氣手槍1支（經鑑定不具殺傷力）、大型CO 2
    瓦斯鋼瓶1罐、小型CO2瓦斯鋼瓶5罐、8釐米鋼珠1罐等物扣
    案可資佐證。又前開槍、彈，經內政部警政署刑事警察局以
    性能檢驗法、制式子彈試射法、試射法、動能測試法、比對
    顯微鏡比對法鑑驗結果，認：(一)送鑑貝瑞塔手槍1支（槍枝
    管制編號0000000000號），係美國BERETTA廠製92F型口徑9
    釐米制式半自動手槍，機械性能良好，可擊發同口徑制式子
    彈，認具殺傷力；(二)送鑑子彈12顆，其中11顆（試射3顆）
    認均係口徑9釐米之制式子彈，認均具殺傷力，其餘1顆認係
    口徑9釐米制式子彈，經檢視彈底有撞擊痕跡，經實際試射
    ，可擊發，認具殺傷力；(三)送鑑空氣長槍1支（槍枝管制編
    號00000 00000號）認係仿步槍外型製造之空氣長槍，以外
    接高壓鋼瓶內氣體為發射動力，經裝填直徑八釐米鋼珠（重
    量約2．1公克）試射結果，測得鋼珠速度為145公尺／秒、1
    42公尺／秒、141公尺／秒，計算其動能為22．08焦耳、21
    ．17焦耳、20．88焦耳，單位面積動能分別為43．92焦耳／
    平方公分、42．12焦耳／平方公分、41．53焦耳／平方公分
    ，具有殺傷力，有內政部警政署刑事警察局95年4月13日刑
    鑑字第0950017969號槍彈鑑定書1份可證（見第896號偵卷第
    53頁），堪認被告所持有之上開制式手槍、空氣長槍各1支
    及制式子彈12顆，確均屬槍砲彈藥刀械管制條例所管制之具
    有殺傷力之手槍、空氣槍及子彈無訛。
二、雖被告於本院審理時改辯稱：伊並未持有制式手槍，該槍枝
    乃伊父所有，伊不知要還給何人，就放到舅舅呂寶嘉住處云
    云；被告之選任辯護人則為被告辯護稱：扣案空氣槍據被告
    陳述射擊沒幾次即因彈簧跳脫與二氧化碳漏氣故障，而不能
    發射鋼珠，刑事警察局之鑑定結果顯然不正確；另制式手槍
    、子彈，均非屬被告所有，且非放置在被告住處，足認被告
    並未將前揭槍、彈置於自己實力支配之下，故被告之行為顯
    不該當持有手槍及子彈犯罪云云。惟查，扣案之空氣長槍，
    經本院合議庭當庭檢視勘驗結果，該支空氣長槍並無故障之
    情形，有筆錄在卷足按。又訊之被告自承伊係於父親死亡後
    ，才將扣案制式手槍及子彈「移置」其舅舅呂寶嘉之住處儲
    藏室內，且只有伊一人知情，顯見被告確實有「持有」之情
    事，且上開槍、彈仍置於被告之實力支配下至明（即與一般
    持有者常將槍枝埋藏在野地僅其知悉之場所道理相同）。是
    以被告及其選任辯護人上開所辯，顯均不足憑採。
三、綜上所述，本件事證明確，被告違反槍砲彈藥刀械管制條例
    之犯行，應堪認定。
四、論罪科刑部分：
  (一)查被告係分別自92年7月間某日起開始持有具殺傷力制式手
    槍、子彈，自93年6月間某日起持有具有殺傷力之空氣長槍
    ，雖槍砲彈藥刀械管制條例關於持有槍、彈之處罰規定甫於
    94年1月28日修正公布，惟未經許可持有槍、彈，其持有之
    繼續，為行為之繼續，亦即一經持有槍、彈，罪已成立，但
    其完結須繼續至持有行為終了時為止（最高法院93年度台上
    字第2253號刑事判決參照），終了前縱處罰法律有所變更，
    仍不生行為後法律變更應為新舊法比較之問題（最高法院75
    年度台上字第3370號刑事判決參照），故本件被告其持有槍
    彈之繼續行為，既終了在槍砲彈藥刀械管制條例修正生效之
    後，自應依修正後之槍砲彈藥刀械管制條例規定論處，故本
    件應一概適用修正後之槍砲彈藥刀械管制條例，合先敘明。
  (二)又刑法業於94年1月7日修正，於同年2月2日公布，並自95年
    7月1日施行，本件被告前揭犯行，為新法施行前之行為，其
    應適用之新、舊法比較如下：
  刑法第33條第5款關於「罰金：一元以上」之規定，修正公
    布為「罰金：新臺幣一千元以上，以百元計算之」，刑法法
    定本刑中列有罰金刑者，其法定最低度罰金刑因之提高，涉
    及科刑規範變更，自有新舊法比較必要（最高法院九十五年
    第八次刑事庭會議決議參照），比較結果，以舊法有利於行
    為人，被告之犯行均屬新法施行前之行為，應適用舊法第33
    條第5款規定，定其罰金部分之法定刑。
  被告行為時之修正前刑法第42條第2項前段規定：「易服勞
    役以一元以上三元以下折算一日。」，又被告行為時之易服
    勞役折算標準，依修正前罰金罰鍰提高標準條例第2條（現
    已刪除）之規定，就其原定數額提高為一百倍折算一日，則
    被告行為時之易服勞役折算標準，最高應以銀元三百元折算
    一日，經折算為新臺幣後，應以新臺幣九百元折算為一日，
    且易服勞役期限「不得逾六月」。惟被告行為後之修正刑法
    第42條第3項前段規定：「易服勞役以新臺幣一千元、二千
    元或三千元折算一日。」，而易服勞役期限則提高為「不得
    逾一年」，是易服勞役折算結果若未逾六月，應以修正後之
    規定較有利於被告。
  按有罪之判決，關於主、從刑之宣告或刑之加重、減輕或免
    除等事項所適用之法律，除別有規定外，應本於統一性及整
    體性之原則，為一體之適用，其相關之條文，不能與所適用
    於論罪之法律，任意割裂而紊亂其系統（最高法院90年度台
    非字第83號判決意旨參照）。綜合上述條文修正前、後之比
    較，被告之犯行，依舊刑法規定其法定得予科處之罰金刑最
    低額度較低，但因本件未對被告併科予罰金最低刑，對被告
    不生實質之影響，而依修正後刑法第42條第3項前段規定，
    其易服勞役之折算標準較高，自以新法較有利於被告，即應
    整體適用修正後刑法第33條第5款、第42條第3項之規定。
  (三)核被告所為，就持有制式手槍及子彈部份，係犯槍砲彈藥刀
    械管制條例第7條第4項之未經許可持有制式手槍罪及第12條
    未經許可持有子彈罪。又持有制式子彈共12顆，係侵害同一
    法益，為單純一罪；再被告同時地持有制式手槍、制式子彈
    ，係以1行為觸犯上開2罪名，為想像競合犯，依刑法第55條
    之規定，應從一重之槍砲彈藥刀械管制條例第7條第4項之未
    經許可持有手槍罪論斷。就持有空氣長槍部分，係犯槍砲彈
    藥刀械管制條例第8條4項之未經許可持有空氣槍罪。被告所
    犯2罪，犯意各別，罪名不同，應分論併罰之。至公訴意旨
    雖認被告就持有制式手槍及子彈、持有空氣長槍犯罪之犯行
    係1行為觸犯數罪名，為想像競合犯，惟被告持有制式手槍
    、子彈，及持有空氣長槍，其持有之始點差距將近1年，持
    有之原因不同，顯非單1持有行為，應屬2行為，公訴意旨容
    有誤會，附此敘明。
  (四)又被告前於91年間，因重利案件經臺灣嘉義地方法院以該院
    90年度訴字第687號判處有期徒刑五月，如易科罰金以銀元
    三百元折算一日，嗣經本院以91年度上訴字第1014號駁回上
    訴確定，並於91年10月25日易科罰金執行完畢等情，有臺灣
    嘉義地方法院檢察署刑案資料查註紀錄表及臺灣高等法院被
    告前案紀錄表各1份附卷可按；其因犯罪，經判處有期徒刑
    確定，執行完畢五年以內，「故意」再犯本案法定刑為有期
    徒刑以上之罪，為累犯，則依95年7月1日修正施行前後刑法
    第47條新舊法規定，均符合累犯之要件，刑罰權規範狀態並
    無利或不利之變更，不生新舊法比較問題。
五、原審審理結果，認被告罪證明確，因予適用槍砲彈藥刀械管
    制條例第7條第4項、第12條第4項、第8條第4項，刑法第11
    條前段、第2條第1項、第55條前段、第47條第1項規定，並
    審酌被告持有槍彈之動機、目的，對社會治安所生之潛在危
    險仍屬甚鉅，及犯罪後就持有槍彈部分自白犯行，態度尚佳
    ，及前曾有重利之前案紀錄，再為本次犯行，學歷為國中畢
    業之智識程度，已婚、育有1名年幼子女、其妻並無工作目
    前懷孕待產等一切情狀，就持有制式手槍、空氣槍部分，分
    別量處有期徒刑5年6月及3年2月，持有制式手槍、空氣槍併
    科罰金部分，併諭知如易服勞役，以新臺幣一千元折算一日
    之標準。又扣案如附表一編號1至2、編號4之制式貝瑞塔手
    槍1支（含彈匣1個、槍枝管制編號0000000000號）、制式子
    彈12顆、具殺傷力之空氣長槍1支（槍枝管制編號000000000
    0號），除其中制式子彈4顆經鑑定試射用罄，僅餘彈殼、彈
    頭，其子彈效用業已喪失，顯非違禁物外，其餘槍彈均屬槍
    砲彈藥刀械管制條例所禁止持有之違禁物，均應依刑法第38
    條第1項第1款宣告沒收。再扣案如附表一編號4之空氣長槍1
    枝係違禁物；附表一編號5大型瓦斯鋼瓶1個係供該槍枝發射
    動力所用，屬該槍枝之配件，為其構造之一部分並非單獨使
    用，應認亦屬違禁物，均應依刑法第38條第1項第1款之規定
    宣告沒收。另扣案附表一編號3之黑色背包一個，為被告持
    有貝瑞塔手槍及制式子彈所用之物，且為其所有，業經其供
    明在卷，應依刑法第38條第1項第2款規定宣告沒收。至扣案
    如附表二編號1至3所示不具殺傷力之空氣手槍、小型CO2鋼
    瓶（供空氣手槍使用）、鋼珠一瓶，因未具殺傷力，認非屬
    違禁物，即毋庸諭知沒收。本院經核原判決認事用法，均無
    不合，量刑亦屬妥適。被告上訴指摘原判決不當，為無理由
    ，應予駁回。
據上論結，應依刑事訴訟法第368條，判決如主文。
本案經檢察官曾銘芳到庭執行職務。
中　　華　　民　　國　　96　　年　　3 　　月　　30　　日
                  刑事第二庭    審判長法　官    葉居正
                                      法　官    吳勇輝
                                      法  官    郭千黛
以上正本證明與原本無異。
如不服本判決，應於收受本判決後十日內向本院提出上訴書狀。
其未敘述上訴理由者並得於提起上訴後十日內向本院補提理由書
狀（均須按他造當事人之人數附繕本）「切勿逕送上級法院」。
　　　　　　　　　　　　　　　　　　　書記官    尤乃玉
中　　華　　民　　國　　96　　年　　4 　　月　　2 　　日
附錄：本案論罪科刑法條全文
槍砲彈藥刀械管制條例第7條第4項
未經許可，持有、寄藏或意圖販賣而陳列第1項所列槍砲、彈藥
者，處5年以上有期徒刑，併科新台幣1千萬元以下罰金。
槍砲彈藥刀械管制條例第8條第4項
未經許可，持有、寄藏或意圖販賣而陳列第1項所列槍枝者，處3
年以上10年以下有期徒刑，併科新臺幣700萬元以下罰金。
附表一：
┌──┬────────────┬────────────────┐
│編號│物品名稱及數量          │查獲地點                        │
├──┼────────────┼────────────────┤
│1   │改造貝瑞塔九二手槍一枝（│嘉義市西區湖內里湖子內609號     │
│    │含彈匣一個，槍枝管制編號│                                │
│    │0000000000號）          │                                │
├──┼────────────┼────────────────┤
│2   │制式子彈八顆（係口徑9 MM│嘉義市西區湖內里湖子內609號     │
│    │制式子彈；被告持有十二顆│                                │
│    │，經送鑑定試射四顆剩餘八│                                │
│    │顆）                    │                                │
├──┼────────────┼────────────────┤
│3   │黑色背包一個            │嘉義市西區湖內里湖子內609號     │
│    │                        │                                │
├──┼────────────┼────────────────┤
│4   │空氣長槍一支（槍枝管制編│嘉義縣水上鄉○○村○○街43號    │
│    │號0000000000號）        │                                │
├──┼────────────┼────────────────┤
│5   │大CO2鋼瓶一瓶           │嘉義縣水上鄉○○村○○街43號    │
├──┼────────────┼────────────────┤
│6   │帳冊編號四之三第十八頁、│嘉義市西區湖內里湖子內609號     │
│    │第二十四頁、第二十六頁、│                                │
│    │第三十頁、第五十六頁；帳│                                │
│    │冊編號四之四第一頁、第十│                                │
│    │七頁、第三十一頁、第三十│                                │
│    │五頁、第一一四頁；帳冊編│                                │
│    │號四之六第二十五頁、第二│                                │
│    │十六頁、第三十六頁；帳冊│                                │
│    │編號四之八第二十五頁    │                                │
└──┴────────────┴────────────────┘
附表二：
┌──┬────────────┬────────────────┬──────┐
│編號│物品名稱及數量          │查獲地點                        │ 備      註 │
├──┼────────────┼────────────────┼──────┤
│1   │空氣手槍一枝（不具殺傷力│嘉義縣水上鄉○○村○○街43號    │            │
│    │，槍枝管制編號0000000000│                                │            │
│    │號）                    │                                │            │
├──┼────────────┼────────────────┼──────┤
│2   │小CO2鋼瓶五瓶           │嘉義縣水上鄉○○村○○街43號    │            │
│    │                        │                                │            │
│    │                        │                                │            │
├──┼────────────┼────────────────┼──────┤
│3   │鋼珠一瓶                │嘉義縣水上鄉○○村○○街43號    │            │
│    │                        │                                │            │
├──┼────────────┼────────────────┼──────┤
│4   │許冬輝簽發面額五萬元本票│嘉義市西區湖內里湖子內609號     │            │
│    │一紙、乙○○簽發面額三萬│                                │            │
│    │八千元本票一紙、甲○○簽│                                │            │
│    │發面額六萬元本票一紙、羅│                                │            │
│    │欣慧簽發面額分別為四萬五│                                │            │
│    │千元、十萬元本票各一紙  │                                │            │
├──┼────────────┼────────────────┼──────┤
│5   │本票十九紙（發票人分別為│嘉義市西區湖內里湖子內609號     │乙○○簽發面│
│    │游雅雯、許詮、鄭緗緹、邱│                                │額二十五萬元│
│    │淑芬、倪興宏、江吉祥各一│                                │本票，為代其│
│    │紙、黃勝男、商惠萍、莊文│                                │兄簽發，與本│
│    │明各二紙、李新智五紙）  │                                │件乙○○個人│
│    │                        │                                │借款無關    │
│    │                        │                                │            │
├──┼────────────┼────────────────┼──────┤
│6   │身分證正本七份（分別為許│嘉義市西區湖內里湖子內609號     │            │
│    │詮、黃勝男、倪興宏、江吉│                                │            │
│    │祥、劉麗芬、游雅雯、許冬│                                │            │
│    │輝）；駕照正本一份（李新│                                │            │
│    │智）；身分證影本六份（分│                                │            │
│    │別為黃重仁、邱曼甄、商惠│                                │            │
│    │萍、莊文明、陳木蘭、侯聰│                                │            │
│    │霖）；駕照影本一份（侯保│                                │            │
│    │在）；戶口名簿影本一份（│                                │            │
│    │戶長周意茹）            │                                │            │
├──┼────────────┼────────────────┼──────┤
│7   │錄音帶十四卷            │嘉義市西區湖內里湖子內609號     │            │
├──┼────────────┼────────────────┼──────┤
│8   │帳冊十五本（扣除附表一編│嘉義市西區湖內里湖子內609號     │            │
│    │號六部分）              │                                │            │
│    │                        │                                │            │
└──┴────────────┴────────────────┴──────┘
